【裁判字號】    99,交抗,824
【裁判日期】    990226
【裁判案由】    違反道路交通管理處罰條例
【裁判全文】
臺灣高等法院交通事件裁定             99年度交抗字第824號
抗  告  人
即受處分人  甲○○原名張杰明.
上列抗告人因違反道路交通管理處罰條例案件，不服臺灣桃園地
方法院，中華民國99年1月11日所為裁定（97年度交聲字第26號
），提起抗告，本院裁定如下：
    主  文
抗告駁回。
    理  由
一、按交通事件之抗告程序除準用刑事訴訟法有關規定外，並準
    用道路交通案件處理辦法異議及裁定程序章之規定，道路交
    通案件處理辦法第26條定有明文。又按抗告期間，除有特別
    規定外，為5日，自送達裁定後起算，刑事訴訟法第406條前
    段亦有明文。再按於應受送達人之住、居所、事務所或營業
    所，不獲會晤應受送達人或其他有辨別事理能力之同居人或
    受僱人者，得將文書寄存送達地之自治或警察機關，並作送
    達通知書兩份，一份黏貼於應受送達人住居所、事務所、營
    業所或其就業處所門首，另一份置於該送達處所信箱或其他
    適當位置，以為送達；又寄存送達，自寄存之日起，經10日
    發生效力，此觀刑事訴訟法第62條準用民事訴訟法第138條
    規定至明。又原審法院認為抗告不合法律上之程式，或法律
    上不應准許，或其抗告權已經喪失者，應以裁定駁回之，但
    其不合法律上之程序可補正者，應定期間先命補正，刑事訴
    訟法第406條、第408條第1項亦有明文。
二、原裁定略以：原裁定業於民國97年3月20日、同年月21日分
    別送達於抗告人即受處分人位於桃園縣八德市○○路○段490
    巷17弄2衖21之3號4樓之居所及臺北縣永和市○○里○○鄰○
    ○路373巷6弄2號4樓戶籍地之住所，均因未獲會晤受處分人
    ，亦無受領文書之同居人、受僱人或應送達處所之接收郵件
    人員而無法送達，乃分別寄存送達於桃園縣政府警察局八德
    分局八德派出所及臺北縣政府警察局永和分局得和派出所，
    有本院送達證書2紙、聲明異議狀及抗告人戶籍資料各1紙附
    卷可稽（見原審卷第52、53頁、第3頁、第55頁），依前揭
    說明，原裁定於寄存送達於抗告人居所地後10日即97年3月
    30日，業已發生寄存送達之效力。又依法院訴訟當事人在途
    期間表第2條規定，抗告人居住於原法院所轄之桃園縣八德
    市，其向原法院為訴訟行為，在途期間為1日，是抗告人如
    對原裁定不服提起抗告，其抗告期間係自97年3月30日起算5
    日並加計1日在途期間，即計至97年4月7日屆滿（因97年4月
    5日為星期六），惟抗告人竟遲至98年12月4日始向原法院表
    明不服，此有本院收文章戳可稽，則抗告人之抗告權顯已喪
    失，且為不得命補正之事項，揆諸前揭規定，本件抗告不合
    法，應予駁回等語。
三、抗告意旨略以：(一)抗告人對於法官處理事件能拖2至3年深感
    不恥，也對裁判內容完全不處理，使用賤招，拖時間而已，
    良家都知道法官等多項單位無法可管，所以原法院法官已順
    理使用濫權保護其他公務員，官官相護，而不從事實面去審
    理，真是國家之蠹，本案已有多名公務員瀆職、偽造文書、
    濫權等，但原法院完全不處理還一拖再拖，那些犯錯的公務
    員，那一個敢承認自己犯錯，因為會影響考績及年終獎金，
    這件事小學生都知道，真是無恥，公務員犯錯難道就要人民
    買單嗎？這些人員及法官領了國家人民的薪俸而不做好本份
    的事，那還要領薪水嗎？真是寡廉鮮恥。(二)裁定書說明文書
    已送達，真是荒膠，之前裁判書通訊地址一再寫錯，要如何
    送達？請提出伊簽收證明文件以表示伊已收到，且已送達，
    如能提出，伊無異議，如不能提出，法官因為瀆職，從今以
    後不要領薪水，刑事訴訟法第406條、第408條第1項、民事
    訴訟法第138條第1、2項，此條款乃是保護法院及政府單位
    ，並無實質案件之幫助，伊將對此條文申請大法官釋憲及監
    察院調查。(三)伊仍主張伊無錯，而是警員濫權，違法在先，
    請不要以有罪原則，而應以無罪原則審理。
四、經查，抗告人即受處分人甲○○因違反道路交通管理處罰條
    例案件，經原法院於97年3月14日裁定後，將裁定正本分別
    交由郵務機關送達至抗告人之居所地即「桃園縣八德市○○
    路○段490巷17弄2衖21之3號4樓」，因未獲會晤其本人亦無
    受領文書之同居人或受僱人，乃依法於同年月20日將裁定正
    本寄存於該地警察機關即桃園縣政府警察局八德分局八德派
    出所；及抗告人之住所地即「台北縣永和市○○路373巷6弄
    2號4樓」，因未獲會晤其本人亦無受領文書之同居人或受僱
    人，乃於同年月21日將裁定正本寄存於該地警察機關即台北
    縣政府警察局永和分局得和派出所，此有送達證書及法務部
    戶役政連結作業系統查詢資料可憑（見原審卷第52、53頁、
    第55頁）。依民事訴訟法第138條第2項之規定，寄存送達自
    寄存之日起，經10日發生效力，是以前開裁定已於同年3月
    30日起發生送達之效力，又抗告人係居住於桃園縣，其向原
    法院為訴訟行為，在途期間1日，則抗告人對上開交通事件
    裁定不服提起抗告，其抗告期間應自裁定送達發生效力之翌
    日即97年3月30日起算，而於97年4月7日屆滿（因97年4月5
    日為星期六），惟抗告人竟遲至98年12月4日始具狀向原法
    院提起抗告（有抗告狀為證，見原法院卷第59頁），已逾越
    法定之抗告期間，是原法院於99年1月11日以受處分人抗告
    逾期而駁回抗告，於法並無不合，應予維持。又查抗告人於
    原先聲明異狀或嗣後聲明異議狀（即98年12月4日之聲明異
    議狀，經原法院於當日電詢抗告人其真意為抗告狀，有原法
    院辦理刑事案件電話紀錄查詢表可稽，原審卷第63頁）均記
    載之通訊地址為「桃園縣八德市○○路○段490巷17弄2衖21
    之3號4樓」、另依法務部戶役政連結作業系統查詢抗告人之
    戶籍地為「台北縣永和市○○里○○鄰○○路373巷6弄2號4樓
    」，從而，原裁定既有依上開住居所送達裁定正本，即無不
    當，抗告意旨以裁判書通訊地址一再寫錯云云，尚屬無據。
    次按寄存送達設計之目的，在於當事人因外出工作、旅遊或
    其他情事而臨時不在應送達處所之情形，時有所見，為使相
    關文書送達，以儘速確定相關法律關係，此乃立法者就當事
    人權益及儘早確定法律關係安定所為之權衡措施，故於無法
    會晤應受送達人或有辨別事理能力之同居人或受僱人時，法
    律上設有寄存送達之制度，以資因應，是於合法寄存送達時
    即發生法定送達效力，並非以受送達者前往寄存處所領取送
    達文書始發生效力。是本件原法院確係向抗告人之居住所為
    送達，而本案於送達時因未獲會晤應受送達人即異議人、同
    居人、受僱人或應送達處所之接收郵件人員，故將本件裁決
    書為寄存送達，尚難認有何不當，縱抗告人確無收到招領通
    知，仍無解於本件已生合法送達之效力，是抗告人否認原裁
    定書已送達及未收受裁判書云云，對於本件已合法送達不生
    影響。又抗告人雖主觀認上開寄存送達規定違憲，並欲申請
    釋憲及監察院調查云云，核上開法條未經宣告違憲之前，仍
    為有效之規定，抗告人此部分所辯亦不足推翻上開裁決書寄
    存送達之效力。又依「先程序後實體」之法理，抗告人抗告
    程序既不合法，本件即無由審酌實體事項。從而，抗告人抗
    告意旨其餘關於實體事項部分，本院依法尚無從審究。抗告
    人所提抗告，為無理由，應予駁回。
五、據上論結，應依道路交通案件處理辦法第26條、刑事訴訟法
    第412 條，裁定如主文。
中    華    民    國    99    年    2     月    26    日
                  刑事第二十二庭審判長法  官  郭雅美
                                      法  官  洪于智
                                      法  官  李麗珠
以上正本證明與原本無異。
不得再抗告。
                                      書記官  陳禹任
中    華    民    國    99    年    3     月     1    日

司法院資訊處製作；財團法人民間司法改革基金會備份。
